臺灣嘉義地方法院民事判決　　　　　94年度訴字第608號
原　　　告　辛　○
訴訟代理人　林芳榮律師
被　　　告　申○○
　　　　　　未○○
　　　　　　午○○
　　　　　　丙○○
　　　　　　酉○○原名林武彪.
　　　　　　Ｅ○○
　　　　　　Ｃ○○
　　　　　　Ｇ○○
　　　　　　Ｄ○○
　　　　　　Ｆ○○
　　　　　　戌○○
　　　　　　宙○○
　　　　　　地○○
　　　　　　財政部國有財產局台灣南區辦事處嘉義分處（丁秋
　　　　　　金之遺產管理人）
上一人　之
法定代理人　巳○○
訴訟代理人　卯○○
被　　　告　Ｗ○○
　　　　　　Ｑ○○
　　　　　　Ｋ○○○
　　　　　　Ｕ○○
　　　　　　Ｓ○○
　　　　　　Ｐ○○
　　　　　　Ｌ○○○
　　　　　　Ｉ○○
　　　　　　宇○○
　　　　　　玄○○
　　　　　　Ｒ○○○
　　　　　　Ｈ○○
　　　　　　Ｊ○○○
　　　　　　Ｂ○○原名林西湖.
　　　　　　天○○
　　　　　　亥○○
　　　　　　Ａ○○
　　　　　　黃○○
　　　　　　戊○○
　　　　　　己○○
　　　　　　壬○○
　　　　　　庚○○
　　　　　　子○○
　　　　　　寅○○
　　　　　　丑○○
　　　　　　乙○○
　　　　　　Ｖ○○原名陳晉坤.
　　　　　　Ｔ○○
　　　　　　癸○○
　　　　　　辰○○
　　　　　　甲○○
　　　　　　丁○○
　　　　　　Ｎ○○
　　　　　　Ｍ○○
　　　　　　Ｏ○○
上列當事人間因分割共有物事件，本院於民國96年6月26日辯論
終結，判決如下：
　　主　　　文
被告戌○○、Ｅ○○、Ｃ○○、Ｇ○○、Ｄ○○、Ｆ○○、Ｑ○○、Ｋ○○○、Ｕ○○、Ｓ○○、Ｐ○○、Ｌ○○○、Ｉ○○、
宙○○、地○○、宇○○、玄○○、Ｒ○○○、Ｈ○○、Ｊ○○○、Ｂ○○、酉○○、天○○、亥○○、Ａ○○、黃○○，應就
其被繼承人林水田所有如附表一所示土地應有部分三十二分之一
，辦理繼承登記。
被告Ｗ○○、戌○○、Ｅ○○、Ｃ○○、Ｇ○○、Ｄ○○、Ｆ○○、Ｑ○○、Ｋ○○○、Ｕ○○、Ｓ○○、Ｐ○○、Ｌ○○○、
Ｉ○○、宙○○、地○○、宇○○、玄○○、Ｒ○○○、Ｈ○○
、Ｊ○○○、Ｂ○○、酉○○、天○○、亥○○、Ａ○○、黃○○，應就其被繼承人林雲所有如附表一所示土地應有部分三十二
分之一，辦理繼承登記。
被告Ｃ○○、Ｇ○○、Ｄ○○、應就其被繼承人林榮宗所有如附
表一所示土地應有部分一百六十分之一，辦理繼承登記。
兩造共有如附表一所示之土地准予分割如附表二所示。
訴訟費用由兩造各依附表三所示應有部分比例負擔。
　　事實及理由
壹、程序方面：
一、被告Ｗ○○、Ｃ○○、Ｇ○○、林佩瑜、Ｑ○○、Ｋ○○○
    、Ｕ○○、Ｓ○○、Ｐ○○、、Ｉ○○、Ｌ○○○、宙○○
    、地○○、宇○○、玄○○、Ｒ○○○、Ｈ○○、Ｊ○○○
    、Ｂ○○、天○○、亥○○、Ａ○○、黃○○、甲○○、丁○○、Ｎ○○、Ｍ○○、Ｏ○○、丙○○、戊○○、己○○
    、壬○○、庚○○、子○○、寅○○、丑○○、乙○○、Ｖ
    ○○、Ｔ○○、癸○○、辰○○經合法通知，均未於言詞辯
    論期日到場，皆核無民事訴訟法第386條所列各款情形，爰
    依原告之聲請，由其一造辯論而為判決。
二、按訴狀送達後，原告不得將原訴變更或追加他訴，但經被告
    同意者、擴張或減縮應受判決事項之聲明者，及該訴訟標的
    對於數人必須合一確定時，追加其原非當事人之人為當事人
    者，不在此限，民事訴訟法第255條第1項第1、3、5款分別
    定有明文。又被告於訴之變更或追加無異議，而為本案之言
    詞辯論者，視為同意變更或追加，亦為同條第2項所明定。
    經查原告起訴時列陳林素、林翁燕及林榮宗為被告，惟陳林
    素、林翁燕、林榮宗分於起訴前之民國90年1月11日、90年3
    月6日、94年1月5日死亡，原告乃撤回陳林素、林翁燕、林
    榮宗之起訴，並追加陳林素之繼承人即Ｑ○○、Ｋ○○○、
    Ｓ○○、Ｐ○○；林榮宗之繼承人即林佩如、Ｇ○○、林佩
    瑜為被告（林翁燕之繼承人於起訴時已列為被告）；而丁棟
    國、陳慶順分別於訴訟繫屬中之95年4月12日、95年6月21日
    死亡，分別已由甲○○、丁○○及Ｎ○○、Ｍ○○、Ｏ○○
    辦理繼承登記，原告乃撤回丁棟國及其妻丁翁月、丁棟國其
    女丁翠秀、胡丁翠慧、陳慶順及其妻陳張蘭治之起訴，並追
    加甲○○、丁○○、Ｎ○○、Ｍ○○、Ｏ○○為被告。另漏
    列原共有人林水田、林雲之繼承人Ｌ○○○，故追加其為被
    告，又誤Ｗ○○非原共有人林雲之繼承人，爰追加Ｗ○○為
    被告。而原共有人林水田之繼承人林元瑞於69年4月24日死
    亡，其子林清河於58年12月30日死亡，故林清河之妻黃碧霞
    對林元瑞之部分，並無繼承權，原告遂撤回黃碧霞部分之起
    訴。原共有人林水田之繼承人林福生於85年12月26日死亡，
    其子林佳宏於81年12月13日已死亡，故林佳宏之妻林翁秀蘭
    對林福生之部分亦無繼承權，原告亦撤回林翁秀蘭之起訴。
    揆諸前揭條文規定，原告撤回及追加被告核無不合，應予准
    許，先予敘明。
貳、原告起訴主張：
一、系爭土地為兩造所共有，應有部分比例如附表1所示，此有
    土地登記謄本可證。系爭土地並無法令規定或契約約定不得
    分割之情形，基於土地經濟有效利用，實有分割之必要，因
    原共有人丁秋金、林雲、林水田、林榮宗死亡，且原共有人
    林雲、林水田及林榮宗之繼承人均未辦繼承登記，無法協議
    分割，爰請求依裁判為分割。
二、因原共有人林水田未婚死亡，依法由其兄林元瑞、林福生繼
    承，因林元瑞已死亡，依法應由其法定繼承人戌○○、Ｅ○○、Ｃ○○、Ｇ○○、Ｄ○○、Ｆ○○、Ｑ○○、Ｋ○○○
    、宇○○、玄○○共同繼承；而林福生死亡，依法應由其法
    定繼承人Ｒ○○○、Ｈ○○、Ｊ○○○、Ｂ○○、酉○○、
    天○○、亥○○、Ａ○○、林辰美繼承，惟其繼承人均未依
    法辦理繼承登記，爰列其法定繼承人為被告，先訴請辦理繼
    承登記後並辦理分割。
三、因原共有人林雲未婚死亡，依法由其弟林元瑞、林福生、妹
    Ｗ○○繼承，因林元瑞死亡，依法應由其法定繼承人戌○○
    、Ｅ○○、Ｃ○○、Ｇ○○、Ｄ○○、Ｆ○○、Ｑ○○、Ｋ
    ○○○、Ｕ○○、Ｓ○○、Ｐ○○、Ｉ○○、Ｌ○○○、宙
    ○○、地○○、宇○○、玄○○共同繼承。林福生死亡，依
    法應由其法定繼承人，Ｒ○○○、Ｈ○○、Ｊ○○○、Ｂ○○、酉○○、天○○、亥○○、Ａ○○、林辰美繼承，惟其
    繼承人均未依法辦理繼承登記，爰列其法定繼承人為被告，
    先訴請辦理繼承登記後並辦理分割。
四、因原共有人林榮宗業已死亡，依法應由其法定繼承人Ｃ○○
    、Ｇ○○、Ｄ○○共同繼承，爰列其法定繼承人為被告，先
    訴請辦理繼承登記並辦理分割。
五、丁秋金死亡絕戶，其權利範圍，業經鈞院94年度財管字第2
    號民事裁定，選任財政部國有財產局台灣南區辦事處嘉義分
    處，為遺產管理人。
六、原告提出附表2即附圖1所示之分割方案，分割後各筆土地皆
    屬方正，對外均有通行道路，北邊留2公尺道路，合併鄰地
    所留2公尺道路，共4公尺寬（兩地號在早期，即約定各出2
    公尺），分割後之土地價值均提高，對各共有人均為有利。
    又林水田、林雲之權利範圍，係由被告Ｗ○○、戌○○、Ｅ
    ○○、Ｃ○○、Ｇ○○、Ｄ○○、Ｆ○○、Ｑ○○、Ｋ○○○、Ｕ○○、Ｓ○○、Ｐ○○、Ｉ○○、Ｌ○○○、宙○○
    、地○○、宇○○、玄○○、Ｒ○○○、Ｈ○○、Ｊ○○○
    、Ｂ○○、酉○○、林翁秀蘭、天○○、亥○○、Ａ○○、
    黃○○共同繼承，將林雲之繼承人分在編號Ｓ之位置，林水
    田之繼承人分在編號Ｙ之位置、酉○○分在編號Ｘ之位置，
    即上列被告等之舊有公廳祖屋處，一來可保留祖先所留下來
    之共同公廳舊屋，不必拆除。二來上列被告等所分得之畸零
    地，也可合併使用。如將來遺產分割，也可分在一起，而辰
    ○○、申○○、午○○、未○○、癸○○、丑○○、子○○
    、庚○○、乙○○等共有人，可暫時通行鄰地之既成道路，
    不必拆除房屋，共有人分割後，房屋仍可居住，且國有財產
    局所管理之丁秋金遺產，不致於分成兩段而影響土地之利用
    ，並聲明：求為判決如主文所示。
、被告抗辯：
一、被告Ｅ○○、Ｆ○○、戌○○方面：
　　同意原告提出之附表2即附圖1所示之分割方案，渠等另提出
    如附圖2所示之分割方案，亦可採納。
二、被告申○○、未○○、午○○、壬○○方面：
　　不同意原告方案，對道路之分割位置，原告未考量全體共有
  　人分割後土地之利用價值，且將造成房屋受拆除，為求全體
    共有人對今後土地之利用價值，另提出如附圖3所示之分割
    方案。
三、被告酉○○方面：
　　不同意原告分割方案，並提出附圖4所示之分割方案。
四、被告丙○○未於最後言詞辯論期日到場，惟依其96年6月1日
    日答辯狀所述略為：
    同意原告分割方案，可以保留被告戌○○、酉○○等及原共
    有人林雲、林水田之祖先所留的祖厝、公廳，而被告酉○○
    所分得之土地及繼承所得之土地，皆可以合併使用。
五、財政部國有財產局臺灣南區辦事處嘉義分處（丁秋金之遺產
    管理人）方面：
    同意原告所提附表2即附圖1所示之分割方案。
六、被告Ｂ○○未於最後言詞辯論期日到場，依其前陳述略為：
    不同意原告方案，然同意被告酉○○所提之分割方案。
七、被告戊○○未於最後言詞辯論期日到場，依其前陳述以為：
    同意被告申○○所提之分割方案。
八、被告甲○○、丁○○未於最後言詞辯論期日到場，依其前陳
    述略為：
    同意原告所提之分割方案。
九、被告Ｃ○○、Ｇ○○、Ｄ○○、宙○○、地○○、Ｗ○○、
    Ｑ○○、Ｋ○○○、Ｕ○○、Ｓ○○、Ｐ○○、Ｌ○○○、
    、Ｉ○○、宇○○、玄○○、Ｒ○○○、Ｈ○○、Ｊ○○○
    天○○、亥○○、Ａ○○、黃○○、己○○、庚○○、子○○、丑○○、乙○○、Ｖ○○、Ｔ○○、癸○○、辰○○、
  　、Ｎ○○、Ｍ○○、Ｏ○○均未於言詞辯論期日到場，亦未
    提出書狀作何聲明或陳述。
肆、本院之判斷：
　(一)按各共有人得隨時請求分割共有物。但因物之使用目的不能
  　分割或契約定有不分割之期限者，不在此限；共有物分割之
    方法，不能協議決定者，法院得因任何共有人之聲請，命為
    分配，民法第823條第1項、第824條第2項，分別定有明文。
　　本件原告起訴主張兩造就附表1所示之土地未訂有不分割之
  　協議，亦無因物之使用目的上不能分割之情形，且兩造於本
    院調解未果，無法就分割方法達成協議，揆諸前揭說明，原
    告訴請裁判分割附表1所示土地，自無不合。
  (二)次按因繼承取得不動產者，非經登記，不得處分其物權，民
    法第759條定有明文；而共有之不動產之共有人中1人死亡，
    他共有人請求分割共有物時，為求訴訟經濟起見，可許原告
    就請求繼承登記及分割共有物之訴合併提起，即以1 訴請求
    該死亡之共有人之繼承人辦理繼承登記並請求該繼承人於辦
    理繼承登記後，與原告及其餘共有人分割共有之不動產（最
    高法院70年第2次民事庭總會決議參照）。本件原告主張(1)
    附表1所示土地之原共有人林水田於33年8月18日未婚死亡，
  　依法由其兄林元瑞、林福生繼承（因林水田於日據時代死亡
    ，依日據時代之民法規定，女子無繼承權，故其姐Ｗ○○對
    原共有人林水田之遺產無繼承權），而林元瑞亦已於69年4
    月24日死亡，依法應由其法定繼承人戌○○、Ｅ○○、Ｃ○○、Ｇ○○、Ｄ○○、Ｆ○○、Ｑ○○、Ｋ○○○、宇○○
    、玄○○共同繼承；而林福生亦於85年12月26日死亡，依法
    應由其法定繼承人Ｒ○○○、Ｈ○○、Ｊ○○○、Ｂ○○、
    酉○○、天○○、亥○○、Ａ○○、林辰美為其繼承人，然
    迄未辦理繼承登記；(2)又附表1所示土地原共有人林雲於38
    年7月29日未婚死亡，依法由其弟林元瑞、林福生、妹Ｗ○○繼承，因林元瑞於69年4月24日死亡，依法應由其法定繼
  　承人戌○○、Ｅ○○、Ｃ○○、Ｇ○○、Ｄ○○、Ｆ○○、
    Ｑ○○、Ｋ○○○、Ｕ○○、Ｓ○○、Ｐ○○、Ｉ○○、Ｌ
    ○○○、宙○○、地○○、宇○○、玄○○共同繼承；而林
    福生亦於85年12月26日死亡，依法應由其法定繼承人Ｒ○○○、Ｈ○○、Ｊ○○○、Ｂ○○、酉○○、天○○、亥○○
    、Ａ○○、林辰美繼承，然迄未辦理繼承登記；(3)附表1所
　　示土地原共有人林榮宗業於90年1月11日死亡，依法應由其
  　法定繼承人Ｃ○○、Ｇ○○、Ｄ○○為其繼承人，然尚未辦
    理繼承登記之事實，業據原告提出附表1所示土地之土地登
    記謄本、被繼承人林水田、林雲及林榮宗之繼承系統表，及
    前揭被告之戶籍謄本等在卷足憑，堪信屬實。揆諸前揭說明
    ，原告請求判決上開被告等應分別就其被繼承人林水田、林
    雲及林榮宗所有如附表1所示土地應有部分辦理繼承登記等
    語，即屬有據，應予准許。
  (三)又分割共有物，以消滅共有關係為目的。法院裁判分割共有
    土地時，除因該土地內部分土地之使用目的不能分割（如為
    道路）或部分共有人仍願維持其共有關係，應就該部分土地
    不予分割或准該部分共有人成立新共有關係外，應將土地分
    配於各共有人單獨所有（參照最高法院69年台上字第1831號
    判例意旨）。本件被告寅○○未於最後言詞辯論期日到場，
    其雖曾於本院到庭表示願和被告子○○、乙○○、丑○○保
    持共有等語，然迄未提出被告子○○、乙○○及丑○○亦同
    意保持共有之相關資料，揆諸前開說明，本院應將土地分配
    於各共有人單獨所有。再者，林水田、林雲及林榮宗之繼承
    人，皆尚未就被繼承人林水田、林雲及林榮宗所有如附表1
    所示之土地辦理繼承登記，是渠等繼承人就繼承附表1所示
    土地之應有部分，應仍屬公同共有狀態，故渠等繼承人就分
    割後取得之土地，仍各繼續保持公同共有關係。又附表1所
    示土地東側面臨寬約22米之台19線道路，西側臨寬約8米之
    巷道，北側及南側則為他人之住宅等情，業經本院會同地政
    人員履勘現場查證屬實，並製有勘驗筆錄附卷可參（詳本院
    卷(一)第137至139頁），因此，附表1所示土地分割後，未分
    得與台19線道路及8米巷道相臨之土地所有人，即未直接面
    臨道路，且如依共有人應有部分比例分割，將使部分共有人
    分得之土地成為袋地，無適當之道路可供通行，故於分割後
    有預留道路供通行之必要，此部分依其使用目的不能分割，
    自應各按附表1所示應有部分比例保持共有。
　(四)至於附表1所示土地之分割方法，本院審酌如下：
  1.附表1所示土地東側面臨寬約22米之台19線道路，西側面臨
    寬約8米之巷道，北側及南側則皆為他人之住宅。西南方為
    被告酉○○所有磚造平房，該建物北側為一條龍之磚造平房
　　，由西向東分別為被告未○○所有之2間平房、被告申○○
  　所有之1間平房及被告午○○所有之1間平房。被告午○○所
    有之平房南側為被告丙○○及辛○所有之磚造平房1間。而
    被告酉○○前開建物東側為被告丙○○所有之鐵皮屋倉庫1
    間，該鐵皮屋倉庫東側為被告戌○○所有之磚造平房，戌○○之磚造平房東側則為陳慶順繼承人所有之磚造平房、磚造
    平房倉庫及鋼筋水泥造二層樓各1間，北側為被告戊○○所
    有之鋼水泥造二層樓房屋。又被告午○○所有之前開磚造平
    房南側，為被告癸○○及辰○○所有之磚造平房，癸○○及
    辰○○所有之磚造平房東側及西北側為被告子○○、寅○○
    、丑○○及乙○○所有之磚造平房各1間，東北側則為三合
    院之正身，左邊為為被告子○○、寅○○、丑○○及乙○○
    所共有，右邊為被告戊○○、己○○、壬○○及庚○○共有
    之公廳，公廳南側為被告戊○○、己○○、壬○○及庚○○
    所有之磚造平房，公廳東側及東北側為丁棟國繼承人所有之
    磚造平房各1間，三合院後方為被告戊○○、己○○、壬○○及庚○○所有之磚造平房，該磚造平房北側為丁棟國繼承
    人所有之鐵皮屋等情，為原告辛○、被告丙○○、酉○○、
    申○○、未○○、寅○○、辰○○及財政部國有財產局台灣
    南區辦事處嘉義分處訴訟代理人卯○○於本院履勘現場時，
    在場所不爭執，並經本院會同地政人員履勘現場查證屬實，
    製有勘驗筆錄、囑託臺南縣朴子地政事務所人員繪製複丈成
    果圖各1份及原告提出之現場照片附卷存卷可參（詳本院卷
    (一)第137至139、142、143頁，本院卷(二)第18至36頁）。
  2.本院參諸附表1所示土地上，被告戊○○、丁棟國繼承人及
    陳慶順繼承人所有之建物，均為RC磚造2層樓房建築，仍存
    有一定經濟價值，有保留之必要，本院審酌依原告提出附表
    2即附圖1所示之分割方案，被告戊○○、被告甲○○及丁○○（即丁棟國之繼承人）、被告Ｎ○○與Ｍ○○及Ｏ○○（
    即陳慶順之繼承人）分得之土地，均位於被告戊○○、丁棟
    國繼承人及陳慶順繼承人所有之RC磚造2層樓房建築坐落之
    土地上，而得以保留上開尚具經濟價值之建物，且其餘共有
    人分配之位置，亦大部分符合使用土地之現況，至於其餘磚
    造平房、木造平房、鐵皮屋倉庫、造廁所及三合院，年代已
    久，經濟價值不高，縱因分割土地後予以拆除，亦應不甚害
    社會經濟或全體共有人之利益，參以分割後各筆土地地形皆
    屬完整，且分割後各筆土地均可接臨巷道通行至寬約22米之
    台19線道路，另參諸林水田、林雲及林榮宗之繼承人中，多
    數為重覆相同之繼承人，則渠等繼承人於分割土地後，分得
    附圖1編號Ｓ、Ｙ、Ｔ相臨之3筆土地，非但土地地形方正完
    整，亦俾利合併開發利用，維持土地分割後之最大經濟效益
    ，且本院將如附表2即附圖1所示之分割方案及分割圖，送達
    予全體被告，而被告Ｅ○○、Ｆ○○、戌○○、宙○○及地
    ○○及林榮宗之繼承人（即被告Ｃ○○、Ｇ○○及Ｄ○○）
    ，就渠等分得編號Ｔ之位置並按應有部分比例保持共有關係
    （其中被告Ｃ○○等3人就繼承林榮宗應有部分則維持公同
    共有關係）未具狀表示反對意見，亦未到庭為反對之表示等
    情，認附表2及附圖1所示之分割方案，符合系爭土地分割之
    整體效益及共有人全體之利益，應為可採。
  3.被告戌○○所提之分割方案：
    被告戌○○所提附圖2所示之分割方案，大致與原告所提之
    分割方案相同，惟將被告丙○○應分得面積190.42平方公尺
    之土地，分為如附圖2編號Ｕ、Ｖ所示之2筆土地，然該2筆
    土地並未相臨，顯然減損土地利用之最大經濟效益；另依其
    所提之分割方案，被告酉○○分得附圖2編號Ｘ之位置，竟
    位於原告辛○分得編號Ｗ之土地內，導致原告辛○受分配之
    土地成為Ｌ型之形狀，亦不利土地之開發利用或建築使用等
    情，本院認被告戌○○所提附圖2之分割方案，無足憑採。
  4.被告申○○、未○○及午○○所提之分割方案：
    依被告申○○等提出如附圖3所示之分割方案，將國有財產
    局台灣南區辦事處嘉義分處所管理之丁秋金遺產，分成編號
    Ｆ及Ｆ1不相臨之2筆土地，減損土地之經濟價值及利用效益
    ；又該分割方案於系爭土地內預留之道路長達58公尺，依法
    應留4公尺以上道路，然被告申○○等卻僅預留寬約2公尺道
    路，不符築建築法令規定，將來無法申請建築使用，且消防
    車輛亦無法進出；另該分割方案中，附圖3編號Ｑ1之土地於
    分割後將成為袋地，無適宜道路可對外聯絡，於法不符，故
    其方案亦無可採。
  5.被告酉○○所提之分割方案：
  　依被告酉○○提出如附圖4所示之分割方案，其要求分配附
    圖4編號Ｘ之位置，然其分得之土地地形近似正方形，四周
    長度均僅約7.56公尺，依台灣省畸零地使用規則第3條規定
    ，正面道路寬7公尺以下，最小深度應有12公尺方能申請建
    築，然依其分割方案，其分得編號Ｘ之土地及其他共有人分
    得編號Ｙ之鄰地，因最小深度均未達法定規定，依法均不得
    申請建築使用，則附圖4編號Ｘ、Ｙ土地之經濟價值及利用
    效能，顯然因此而減損；另參以林水田、林雲及林榮宗之繼
    承人中，多數為重覆相同之繼承人，則渠等繼承人於分割土
    地後，倘所分得之數筆土地皆互為相臨，較能合併開發利用
    ，惟依被告酉○○所提之分割方案，將上開繼承人分配在附
    圖4編號Ｓ、Ｔ、Ｙ3筆土地，惟編號Ｙ之土地未與編號Ｓ、
    Ｔ之土地相臨，未能達到土地合併利用之最大經濟效益，且
    參以被告酉○○對原共有人林雲、林水田之部分亦有繼承權
    ，倘將其單獨分配在附圖4編號Ｘ之位置，即無法與其繼承
    之土地合併使用，對其反而不利等情，認其所提分割方案尚
    非可採。
伍、綜上所述，附表1所示土地原共有人林水田、林雲、林榮宗
    既均已死亡，渠等之繼承人皆尚未辦理繼承登記，原告自得
    於本件分割共有物訴訟一併訴請渠等繼承人就其應有部分先
    辦理繼承登記。又附表1所示土地依其使用目的並非不能分
    割，共有人間亦無不能分割之約定，然迄今未能協議分割，
    本院審酌應保留尚具經濟價值之建物、附表1所示土地之現
    有使用狀況、維持分割後土地方正完整性、且均接臨道路聯
    絡台19線道路，兩造分割之利益及意願等一切情狀，認附表
    2即附圖1所示之分割方案符合土地分割之經濟效用及共有人
    全體之利益，堪認係適當、公允之分割方法。從而，原告本
    於繼承之法律關係及共有人之資格，起訴請求被繼承人為繼
    承登記，並就附表1所示土地予以分割，即屬正當，應予准
    許。本院因而准命被繼承人為繼承登記並分割附表1所示土
    地如主文第1至第4項所示。
陸、本件雖准原告之請求分割附表1所示之土地，然分割方法係
    法院考量全體共有人之利益後，依職權所為之決定，原告既
    為共有人之一，亦同受其利，若全由敗訴當事人負擔訴訟費
    用顯失公平，爰依民事訴訟法第80條之1規定，命勝訴之原
    告亦負擔部分之訴訟費用，是兩造應就附表3所示應有部分
    比例負擔訴訟費用，併此敘明。
柒、據上論結，本件原告之訴為有理由，應依民事訴訟法第385
    條第1項前段、第80條之1、第78條、第85條第1項但書、第
    2項，判決如主文。
中　　華　　民　　國　　96　　年　　7　　月　　10　　日
　　　　　　　　　民二庭法　官　林中如
以上正本係照原本作成。
如對本判決上訴須於判決送達後20日內向本院提出上訴狀。
中　　華　　民　　國　　96　　年　　7　　月　　10　　日
　　　　　　　　　      書記官　陳湘蓉
附表1
┌──────┬──────────────┬───┬─┬───┐
│土地坐落位置│共有人及應有部分            │面積（│地│使用  │
│            │                            │平方公│  │區分  │
│            │                            │尺）  │目│      │
├──────┼──────────────┼───┼─┼───┤
│嘉義縣義竹鄉│(一)申○○：54分之1           │2202  │建│鄉村區○○○○○段東榮│(二)未○○：54分之1           │      │  │      │
│小段287地號 │(三)午○○：54分之1           │      │  │      │
│            │(四)丙○○：48分之5           │      │  │      │
│            │(五)酉○○：32分之1           │      │  │      │
│            │(六)Ｅ○○：160分之1          │      │  │      │
│            │(七)Ｃ○○、Ｇ○○、Ｄ○○公同│      │  │      │
│            │  共有（被繼承人為原共有人林│      │  │      │
│            │  榮宗）：160分之1          │      │  │      │
│            │(八)Ｆ○○：160分之1          │      │  │      │
│            │(九)戌○○：160分之1          │      │  │      │
│            │(十)宙○○：320分之1          │      │  │      │
│            │(十一)地○○：320分之1          │      │  │      │
│            │(十二)被告財政部國有財產局臺灣南│      │  │      │
│            │  區辦事處嘉義分處（即丁秋金│      │  │      │
│            │  之遺產管理人）：4分之1    │      │  │      │
│            │(十三)Ｗ○○、戌○○、Ｅ○○、林│      │  │      │
│            │  佩如、Ｇ○○、林佩瑜、林榮│      │  │      │
│            │  居、Ｑ○○、Ｋ○○○、陳豪│      │  │      │
│            │  濟、Ｓ○○、Ｐ○○、許林秀│      │  │      │
│            │  蘭、Ｉ○○、宙○○、地○○│      │  │      │
│            │  、宇○○、玄○○、Ｒ○○○│      │  │      │
│            │  、Ｈ○○、Ｊ○○○、Ｂ○○│      │  │      │
│            │  、酉○○、天○○、亥○○、│      │  │      │
│            │  Ａ○○、黃○○公同共有（被│      │  │      │
│            │  繼承人為原共有人林雲）：32│      │  │      │
│            │  分之1                     │      │  │      │
│            │(十四)戌○○、Ｅ○○、林佩如、林│      │  │      │
│            │  鍵志、林佩瑜、Ｆ○○、陳明│      │  │      │
│            │  朝、Ｋ○○○、Ｕ○○、陳美│      │  │      │
│            │  雪、Ｐ○○、Ｌ○○○、邱林│      │  │      │
│            │  鑾、宙○○、地○○、宇○○│      │  │      │
│            │  、玄○○、Ｒ○○○、Ｈ○○│      │  │      │
│            │  、Ｊ○○○、Ｂ○○、酉○○│      │  │      │
│            │  、天○○、亥○○、Ａ○○、│      │  │      │
│            │  黃○○公同共有（被繼承人為│      │  │      │
│            │  原共有人林水田）：32分之1 │      │  │      │
│            │(十五)戊○○：72分之1           │      │  │      │
│            │(十六)己○○：72分之1           │      │  │      │
│            │(十七)壬○○：72分之1           │      │  │      │
│            │(十八)庚○○：72分之1           │      │  │      │
│            │(十九)子○○：72分之1           │      │  │      │
│            │(二十)寅○○：72分之1           │      │  │      │
│            │丑○○：72分之1           │      │  │      │
│            │乙○○：72分之1           │      │  │      │
│            │Ｖ○○（原名陳晉坤）：72分│      │  │      │
│            │  之1                       │      │  │      │
│            │Ｔ○○：72分之1           │      │  │      │
│            │癸○○：24分之1           │      │  │      │
│            │辰○○：24分之1           │      │  │      │
│            │甲○○：36分之1           │      │  │      │
│            │丁○○：36分之1           │      │  │      │
│            │Ｎ○○：36分之1           │      │  │      │
│            │Ｍ○○：36分之1           │      │  │      │
│            │Ｏ○○：36分之1           │      │  │      │
│            │辛  ○：48分之5           │      │  │      │
│            │                            │      │  │      │
└──────┴──────────────┴───┴─┴───┘
附表2（即附圖1，本院卷(二)第68頁）
┌──┬────┬───────────────────────┐
│附圖│分配面積│　　　　　　土地分割後之所有權人              │
│代號│（平方公│                                              │
│    │尺）    │                                              │
├──┼────┼───────────────────────┤
│A   │76.17   │分歸被告辰○○取得                            │
├──┼────┼───────────────────────┤
│B   │33.85   │分歸被告未○○取得                            │
├──┼────┼───────────────────────┤
│C   │33.85   │分歸被告午○○取得                            │
├──┼────┼───────────────────────┤
│D   │33.85   │分歸被告申○○取得                            │
├──┼────┼───────────────────────┤
│E   │76.17   │分歸被告癸○○取得                            │
├──┼────┼───────────────────────┤
│F   │457     │分歸被告財政部國有財產局臺灣南區辦事處嘉義分處│
│    │        │（即丁秋金之遺產管理人）取得                  │
├──┼────┼───────────────────────┤
│G   │25.39   │分歸被告寅○○取得                            │
├──┼────┼───────────────────────┤
│H   │25.39   │分歸被告丑○○取得                            │
├──┼────┼───────────────────────┤
│I   │25.39   │分歸被告庚○○取得                            │
├──┼────┼───────────────────────┤
│J   │25.39   │分歸被告子○○取得                            │
├──┼────┼───────────────────────┤
│K   │25.39   │分歸被告乙○○取得                            │
├──┼────┼───────────────────────┤
│L   │25.39   │分歸被告壬○○取得                            │
├──┼────┼───────────────────────┤
│M   │25.39   │分歸被告Ｖ○○（原名陳晉坤）取得              │
├──┼────┼───────────────────────┤
│N   │25.39   │分歸被告Ｔ○○取得                            │
├──┼────┼───────────────────────┤
│O   │25.39   │分歸被告己○○取得                            │
├──┼────┼───────────────────────┤
│P   │25.39   │分歸被告戊○○取得                            │
├──┼────┼───────────────────────┤
│Q   │50.78   │分歸被告甲○○取得                            │
├──┼────┼───────────────────────┤
│Q1  │50.78   │分歸被告丁○○取得                            │
├──┼────┼───────────────────────┤
│R   │50.77   │分歸被告Ｎ○○取得                            │
├──┼────┼───────────────────────┤
│R1  │50.78   │分歸被告Ｍ○○取得                            │
├──┼────┼───────────────────────┤
│R2  │50.78   │分歸被告Ｏ○○取得                            │
├──┼────┼───────────────────────┤
│S   │57.12   │分歸被告Ｗ○○、戌○○、Ｅ○○、Ｃ○○、Ｇ○○│
│    │        │、Ｄ○○、Ｆ○○、Ｑ○○、Ｋ○○○、Ｕ○○、陳│
│    │        │美雪、Ｐ○○、Ｌ○○○、Ｉ○○、宙○○、地○○│
│    │        │、宇○○、玄○○、Ｒ○○○、Ｈ○○、Ｊ○○○、│
│    │        │Ｂ○○、酉○○、天○○、亥○○、Ａ○○、黃○○│
│    │        │（即林雲之繼承人）共同取得，並維持公同共有關係│
├──┼────┼───────────────────────┤
│T   │57.12   │分歸被告Ｅ○○、Ｆ○○、戌○○、宙○○、地○○│
│    │        │，及Ｃ○○、Ｇ○○、Ｄ○○（Ｃ○○等3人為林榮 │
│    │        │宗之繼承人）共同取得，並按應有部分比例保持共有│
│    │        │關係（其中Ｃ○○等3人就繼承林榮宗應有部分160分│
│    │        │之1部分，維持公同共有關係）                   │
├──┼────┼───────────────────────┤
│V   │190.42  │分歸被告丙○○取得                            │
├──┼────┼───────────────────────┤
│W   │190.42  │分歸原告辛○取得                              │
├──┼────┼───────────────────────┤
│X   │57.12   │分歸被告酉○○取得                            │
├──┼────┼───────────────────────┤
│Y   │57.12   │分歸被告戌○○、Ｅ○○、Ｃ○○、Ｇ○○、Ｄ○○│
│    │        │、Ｆ○○、Ｑ○○、Ｋ○○○、Ｕ○○、Ｓ○○、陳│
│    │        │文幫、Ｌ○○○、Ｉ○○、宙○○、地○○、宇○○│
│    │        │、玄○○、Ｒ○○○、Ｈ○○、Ｊ○○○、Ｂ○○、│
│    │        │酉○○、天○○、亥○○、Ａ○○、黃○○（即林水│
│    │        │田之繼承人）共同取得，並維持公同共有關係      │
├──┼────┼───────────────────────┤
│Z   │186     │分為道路使用，由兩造按附表1所示應有部分比例保 │
│    │        │持共有（其中林雲、林水田及林榮宗之繼承人，就渠│
│    │        │等繼承之應有部分，維持公同共有關係）          │
├──┼────┼───────────────────────┤
│Z1  │188     │同上                                          │
└──┴────┴───────────────────────┘
附表3
┌────────────────────┬──────────┐
│          分割後之土地所有人            │    訴訟費用負擔比例│
├────────────────────┼──────────┤
│(一)申○○                                │(一)54分之1           │
│(二)未○○                                │(二)54分之1           │
│(三)午○○                                │(三)54分之1           │
│(四)丙○○                                │(四)48分之5           │
│(五)酉○○                                │(五)32分之1           │
│(六)Ｅ○○                                │(六)160分之1          │
│(七)林佩如、Ｇ○○、林佩瑜                │(七)連帶負擔160分之1  │
│(八)Ｆ○○                                │(八)160分之1          │
│(九)戌○○                                │(九)160分之1          │
│(十)宙○○                                │(十)320分之1          │
│(十一)地○○                                │(十一)320分之1          │
│(十二)財政部國有財產局臺灣南區辦事處嘉義分處│(十二)4分之1            │
│(十三)Ｗ○○、戌○○、Ｅ○○、林佩如、Ｇ○○│(十三)連帶負擔32分之1   │
│  、林佩瑜、Ｆ○○、Ｑ○○、Ｋ○○○、陳│                    │
│  豪濟、Ｓ○○、Ｐ○○、Ｌ○○○、Ｉ○○│                    │
│  、宙○○、地○○、宇○○、玄○○、陳林│                    │
│  金蓮、Ｈ○○、Ｊ○○○、Ｂ○○、酉○○│                    │
│  、天○○、亥○○、Ａ○○、黃○○共27人│                    │
│(十四)戌○○、Ｅ○○、林佩如、Ｇ○○、林佩瑜│(十四)連帶負擔32分之1   │
│  、Ｆ○○、Ｑ○○、Ｋ○○○、Ｕ○○、陳│                    │
│  美雪、Ｐ○○、Ｌ○○○、Ｉ○○、宙○○│                    │
│  、地○○、宇○○、玄○○、Ｒ○○○、邱│                    │
│  林鳳、Ｊ○○○、Ｂ○○、酉○○、天○○│                    │
│  、亥○○、Ａ○○、黃○○共26人        │                    │
│(十五)戊○○                                │(十五)72分之1           │
│(十六)己○○                                │(十六)72分之1           │
│(十七)壬○○                                │(十七)72分之1           │
│(十八)庚○○                                │(十八)72分之1           │
│(十九)子○○                                │(十九)72分之1           │
│(二十)寅○○                                │(二十)72分之1           │
│丑○○                                │72分之1           │
│乙○○                                │72分之1           │
│Ｖ○○（原名陳晉坤）                  │72分之1           │
│Ｔ○○                                │72分之1           │
│癸○○                                │24分之1           │
│辰○○                                │24分之1           │
│甲○○                                │36分之1           │
│丁○○                                │36分之1           │
│Ｎ○○                                │36分之1           │
│Ｍ○○                                │36分之1           │
│Ｏ○○                                │36分之1           │
│辛  ○                                │48分之5           │
└────────────────────┴──────────┘
